臺灣高等法院刑事判決　　　　　　　　　96年度上訴字第10號
上　訴　人　臺灣臺北地方法院檢察署檢察官
上　訴　人
即　被　告　丙○○
　　　　　　　　　　（現另案於臺灣臺北監獄執行中）
義務辯護人　袁大蓉律師
上列上訴人因被告偽造有價證券等案件，不服臺灣臺北地方法院
九十五年度訴字第三一三號，中華民國九十五年十一月二十七日
第一審判決（起訴案號：臺灣臺北地方法院檢察署九十四年度偵
字第八六六九號；移送併辦案號：臺灣板橋地方法院檢察署九十
四年度偵字第一六二一０號），提起上訴，本院判決如下：
    主  文
原判決撤銷。
丙○○意圖供行使之用而偽造有價證券，處有期徒刑肆年貳月。
偽造之「丁○○」名義本票壹張、「榮鑫貿易有限公司」印章壹
枚、附表壹編號一號支票背面之「丁○○」簽名壹枚、附表壹編
號二、三號背面之「榮鑫貿易有限公司」印文共參枚均沒收。
    事  實
一、丙○○前於民國九十二年間因偽造文書案件，經本院以九十
    四年度上訴字第一四二八號判處有期徒刑六月，如易科罰金
    以銀元三百元折算一日確定（第一案）；又於九十三年間因
    偽造文書案件，經臺灣臺北地方法院以九十三年度易字第一
    五九六號判處有期徒刑四月，如易科罰金以銀元三百元折算
    一日確定（第二案）；再於九十四年間因竊盜案件，經臺灣
    臺北地方法院以九十三年度易字第一二九八號判處有期徒刑
    三月，如易科罰金以銀元三百元折算一日確定（第三案）；
    以上三案件經檢察官聲請本院以九十四年度聲字第一一二０
    號裁定應執行有期徒刑一年確定（於九十五年一月六日入監
    執行，至九十五年八月二十九日始執行完畢，於本案不構成
    累犯）。
二、詎丙○○仍不知悔改，因網路交友認識乙○○，並藉載送乙○○回家之便而知悉其住處。竟基於為自己不法所有之意圖
    ，於九十四年三月十九日上午六時許至十二時三十分許間某
    時之日間，以不詳方式侵入乙○○與其家人坐落臺北市○○
    區○○街三五九之三號三樓住處（侵入住宅部分未據告訴）
    ，竊取乙○○之父親甲○○所有之手提包二只（內含現金新
    臺幣九萬餘元、美國運通銀行第000000000000
    000號信用卡一張、中國信託商業銀行【下稱中國信託銀
    行】第0000000000000000號信用卡一張、
    國泰世華銀行第0000000000000000號信用
    卡一張、第一商業銀行【下稱第一銀行】民生分行第一四五
    ─五０─一三０五二四號存摺及金融卡各一張、臺北市第五
    信用合作社中山分社第０四五─五０─0000000號存
    摺一本、汽車駕駛執照一張、身分證一張，及如附表壹所示
    支票三張）後逃逸。
三、丙○○復為求銷贓，又基於為自己不法所有與行使偽造文書
    之概括犯意：
    （一）於九十四年三月三十一日下午五時許，丙○○為掩飾
          自己身分，以求將前開竊得之支票向莊金玉換現現金
          使用，明知不詳真實姓名，綽號「大頭」之成年男性
          友人，所交付「丁○○」之身分證、機車駕駛執照、
          健康保險卡各一張，係丁○○所遺失而遭人侵占之贓
          物，竟意圖為自己不法之所有，基於收受贓物之犯意
          ，在臺北市信義區○○○路○段二三六巷十弄十四號
          予以收受；並提出丁○○之身分證供莊金玉檢示，而
          偽以丁○○名義，在附表壹編號一所示支票背面偽造
          「丁○○」簽名一枚，而完成該支票背書之私文書後
          ，持以行使向莊金玉調借現金十萬元，足以生損害於
          丁○○。
    （二）因莊金玉要求以本票擔保，丙○○即意圖供行使之用
          ，再基於偽造有價證券之犯意，在莊金玉所提供之空
          白本票上填載發票日「九十四年三月三十一日」、到
          期日「九十四年四月十日」、金額「十一萬元」等事
          項，並在發票人處偽造「丁○○」簽名一枚，另在發
          票人、金額等處按捺偽造「丁○○」指印各一枚而完
          成該本票之有價證券後，持該本票交由莊金玉收執而
          行使之，以作為債權擔保之用，致莊金玉誤認其為駱
          英毅本人，且有資力償還債務而陷於錯誤貸與十萬元
          ，丙○○因此詐得十萬元現金。嗣莊金玉將該支票存
          入其表弟范少凱在台新商業銀行（下稱台新銀行）民
          生分行開設之第0000000000000號帳戶
          提示，惟屆期因甲○○將該支票掛失止付而未兌現。
    （三）於九十四年三月十九日至四月二十八日間某日，在不
          詳地點，丙○○又利用不知情之人偽刻「榮鑫貿易有
          限公司」（以下簡稱榮鑫公司）印章，蓋於如附表壹
          編號二、三號所示支票背書欄內，而偽造榮鑫公司背
          書之私文書，足以生損害於榮鑫公司。丙○○復於同
          年四月二十八日，持已完成偽造榮鑫公司背書私文書
          之附表壹編號二號所示支票，行使向不知情之徐于峰
          借用其在合作金庫銀行北三重分行所開設之第000
          0000000000號帳戶內提示，使付款行第一
          銀行承辦人員誤認其為有權持有該支票之人而予以兌
          現，丙○○因此詐得四萬七千八百元（起訴書誤載為
          未獲兌現）。
    （四）另於九十四年四、五月間某日，丙○○再持已經完成
          偽造榮鑫公司背書私文書如附表壹編號三號所示之支
          票，前往臺北縣三重市○○○路二十五號，以急需週
          轉為由，向林銘調借現金，林銘經查證該支票票
          信往來正常，誤認丙○○為該支票之權利人，因而陷
          於錯誤，同意借予現金三萬四千元，丙○○因此又詐
          得三萬四千元現金。嗣林銘將該支票存入其於大眾
          銀行所開設之第000000000000號帳戶中
          兌現。
四、案經被害人甲○○訴由臺北市政府警察局信義分局移送臺灣
    臺北地方法院檢察署檢察官偵查起訴，及臺北市政府警察局
    大安分局移送臺灣板橋地方法院檢察署檢察官偵查後，移送
    併案審理。
    理  由
壹、程序方面：
    按被告以外之人於審判外之言詞或書面陳述，除法律有規定
    者外，不得作為證據；又被告以外之人於審判外之陳述，雖
    不符合同法第一百五十九條之一至第一百五十九條之四之規
    定，但經當事人於審判程序同意作為證據，法院審酌該言詞
    陳述或書面陳述作成時之情況，認為適當者，亦得為證據。
    當事人、代理人或辯護人於法院調查證據時，知有第一百五
    十九條第一項不得為證據之情形，而未於言詞辯論終結前聲
    明異議者，視為有前項之同意，刑事訴訟法第一百五十九條
    第一項及第一百五十九條之五分別定有明文。經查，本判決
    下列所引用之各該被告以外之人於審判外之陳述（包含書面
    陳述），除公務員職務上製作之紀錄文書及從事業務之人於
    業務上製作之證明文書，並無顯不可信之情況，分別依刑事
    訴訟法第一百五十九條之四第一款、第二款規定，有證據能
    力外，其餘亦屬傳聞證據部分，檢察官、被告及辯護人於本
    院準備程序及審判期日中，均明示同意此部分之證據有證據
    能力，且迄至言詞辯論終結前亦未撤回前開同意，本院審酌
    上開證據資料製作時之情況，尚無違法不當及證明力明顯過
    低之瑕疵，亦認為以之作為證據應屬適當，故揆諸前開規定
    ，爰依刑事訴訟法第一百五十九條之五規定，認前揭證據資
    料均有證據能力，合先敘明。
貳、實體方面：
一、訊據被告丙○○固坦承於上開時間、地點，持附表壹編號一
    、三所示之支票，向莊金玉、林銘調現金，並在交付莊金
    玉擔保之本票上按捺指印，及借徐于峰前揭合作金庫銀行帳
    戶兌現附表壹編號二支票，另於其工作地點扣得「丁○○」
    身分證、駕駛執照及健康保險卡各一張等情不諱，惟矢口否
    認被訴侵入住宅、竊盜、偽造有價證券、收受贓物、行使偽
    造私文書及詐欺取財之犯行，辯稱：附表壹所示之支票，係
    乙○○交付的，伊取得支票時其上已有背書，非伊所偽造；
    「丁○○」之身分證係綽號「大頭」之友人拿出來交給莊金
    玉的，也是「大頭」要伊在本票上捺指印的，本票上「丁○○」亦非伊簽名，伊並未自稱係「丁○○」云云。
二、本院查：
    （一）甲○○、乙○○居住之臺北市○○區○○街三五九之
          三號三樓住處，於九十四年三月十九日上午六時許至
          十二時三十分許間某時之日間，遭竊賊以不詳方式侵
          入後，竊取甲○○所有之手提包二只（內含現金九萬
          餘元、美國運通銀行第0000000000000
          00號信用卡一張、中國信託銀行第0000000
          000000000號信用卡一張、國泰世華銀行第
          0000000000000000號信用卡一張、
          第一銀行民生分行第一四五─五０─一三０五二四號
          存摺及金融卡各一張、臺北市第五信用合作社中山分
          社第０四五─五０─0000000號存摺一本、汽
　　　　　車駕駛執照一張、身分證一張，及如附表壹所示支票
　　　　　三張，甲○○報警後，由警前往現場採證，並於第一
　　　　　道大門門板外側中段處鎖孔旁，採得可資比對之指紋
　　　　　一枚，經鑑驗後與內政部警政署刑事警察局（下稱刑
　　　　　事警察局）檔存「丙○○」（即被告）指紋卡左拇指
　　　　　指紋相符等情，業據證人即甲○○於偵查時及原審審
　　　　　理中證述在卷（見偵查卷二第八五頁、原審卷第一一
　　　　　六、一一七頁），並有臺北市政府警察局信義分局甲○○住宅失竊案現場勘查報告表、現場圖、現場照片
　　　　　十八張、刑事警察局九十四年四月四日刑紋字第０九
　　　　　四００四九四八二號鑑驗書等在卷可稽（見偵查卷一
　　　　  第十六至三二頁），堪信為真。
  　（二）又附表壹編號一、三號所示支票，分別經被告持向莊
　　　　　金玉、林銘調借現金十萬元、三萬四千元；附表壹
　　　　　編號二號之支票，則經被告借用徐于峰合作金庫銀行
 　　　　 北三重分行第0000000000000號帳戶內
          提示。其中由莊金玉利用范紹凱於台新銀行民生分行
          開設之第0000000000000號帳戶中提示
          之附表壹編號一號之支票，因證人甲○○先行掛失止
          付而未獲兌現。由被告借用徐于峰前開帳戶及林銘
          於上開大眾銀行帳戶中提示之支票，則均已兌現等情
          ，亦為被告供承在卷（見偵查卷第一六三、一六四頁
          、原審卷第二六頁反面、二三九至二四一頁），核與
          證人莊金玉、范紹凱、徐于峰及林銘分別於偵查及
          原審審理中所為證詞相符（見偵查卷二第一六二、一
          六三頁、原審卷第二００至二０二頁），並有臺灣票
          據交換所九十四年四月十八日台票總字第０九四００
          ０三九二六號函，暨所附之附表壹編號一號支票正反
          面影本、退票理由單、票據掛失止付通知書、遺失票
          據申報書、提示人資料查報表、第一銀行光復分行九
          十四年七月十九日一光字第０一四四號函，暨所附附
          表壹編號二、三號支票正反面影本，及提示人身分資
          料、合作金庫銀行北三重分行九十四年九月二十六日
          合金北三重存字第０九四０００五一四七號函，暨所
          附徐于峰上開帳戶開戶資料及交易明細表、大眾銀行
          九十四年十月十四日三重簡發字第一二一號函，暨所
          附林銘上開帳戶開戶資料及存提明細表等在卷可稽
          （見偵查卷一第六六至七四頁、偵查卷二第九０至九
          二、九七至一一０頁）。檢察官雖指被告以徐于峰帳
　　　　　戶提示之附表壹編號二號支票未獲兌現，然該支票確
　　　　　實於九十四年四月二十九日兌現後入該帳戶，有上開
          合作金庫銀行函檢附之交易明細表、第一銀行光復分
          行九十五年七月二十八日一光字第０一四二號函所附
          之支票原本在原審卷足參（原審卷第一五０頁以下）
          ，檢察官所指應屬誤會。
    （三）被告於支票後偽以「丁○○」「榮鑫貿易有限公司」
　　　　　背書而偽造各該背書之私文書後，向證人莊金玉、林
　　　　　銘提出行使，並借用徐于峰合作金庫銀行帳戶提示
　　　　　，分別使莊金玉、林銘及附表壹編號二號支票之付
　　　　　款人第一銀行光復分行承辦人員陷於錯誤，誤認被告
　　　　　為有權主張附表壹所示支票之人，而同意調借現金予
　　　　　被告，及將四萬七千八百元款項存入被告所使用之前
　　　　　開徐于峰帳戶內，而兌現附表壹編號二號之支票，被
　　　　　告因此先後詐得十萬元、四萬七千八百元、三萬四千
　　　　　元，洵堪認定。
  　（四）被告雖否認侵入證人甲○○住處而竊盜，辯稱：可能
　　　　　係因曾經送乙○○回家，所以才會在其住處大門外留
　　　　　下指紋，而附表所示之支票，係係乙○○交付云云。
　　　　　證人乙○○於原審審理中則證稱：曾經因為被告表示
　　　　　有急用而借現金一萬元給他，被告也曾送其回家，但
　　　　　未曾陪其上樓，其也沒有拿任何支票借給被告，被告
　　　　　曾在第一次送其回家時，問其住在幾樓，其不清楚榮
　　　　　鑫公司之印章放在何處，也不知道父親（即甲○○）
　　　　　為榮鑫公司所收取之支票放在何處等語。而證人甲○○則證以：其擔任榮鑫公司經理，需負責收帳，其所
　　　　　收到附表壹之支票並未背書，也不會將支票交給乙○○保管，乙○○並未向其拿過榮鑫公司支票或客票，
　　　　　公司章只有一組，是放在公司內由負責人保管，其不
　　　　　負責保管印章等情（見原審卷第一一七至一一九頁，
  　　　　第一二三至一二七頁）。且經原審向證人甲○○任職
　　　　　榮鑫公司資金往來之第一銀行民生分行，調取榮鑫公
 　　　　 司於該行開設之活期存款及支票存款帳戶印鑑原本，
　　　　　與附表壹編號二、三號所示支票上榮鑫公司之背書核
  　　　　對結果，其印文所使用之字體顯然不同，一望可知為
　　　　　不同之印文，有第一銀行民生分行以九十五年八月一
 　　　　 日（九十五）一民生字第一五四號函檢附之印鑑卡原
　　　　　本附原審卷可憑（影本附原審卷，原本已發還）。是
　　　　　證人甲○○證稱支票背書所蓋用之印文非榮鑫公司所
　　　　　使用之印章乙節，應係真實，且若附表壹所示支票確
　　　　　係證人乙○○持以借予被告者，又何須刻意偽造榮鑫
　　　　　公司印章後，蓋用其上背書行使？況附表壹所示三張
　　　　　支票之總額已近二十萬元，並非小額，若支票係證人
　　　　　乙○○以不詳方式取得其父親甲○○之支票後再借予
　　　　　，怎可能如被告所言對於如何償還借款乙節均未言明
 　　　 　（見原審卷第二六頁反面）？此亦與常情相違，被告
　　　　  上開所辯難以採信。
    （五）再被告以「丁○○」之名持附表一編號一號所示支票
          向證人莊金玉調借現金十萬元，並當場在支票背面偽
          造「丁○○」及偽造「丁○○」簽發發票日為九十四
          年三月三十一日、到期日為九十四年四月十日、金額
          為十一萬元之本票一紙，並在本票上按捺指印等情，
          亦據證人莊金玉於偵查及本院審理中證述在卷（見偵
          查卷二第一六二頁、本院九十五年十月四日審判筆錄
          第二至五頁），並有附表一編號一號所示支票及上開
          已經完成本票應記載事項之本票影本附卷可參（見偵
          查卷一第六五、六八頁），證人莊金玉並證稱：當時
          被告拿出「丁○○」之身分證，被告說身分證上之照
          片是小時候的照片，所以其無法分辨是否為被告本人
          之身分證，支票之背書、本票之填寫、按捺指印都是
          被告在其面前親自作的，不是其他人，當天范紹凱開
          車陪同其前往，但是沒有進麥當勞，只有其一人進去
          ，當時被告是兩個人一起去，後來又來一個外國人，
          但是要票貼的人是被告，因為票、「丁○○」身分證
          都是被告拿出來的，簽「丁○○」名字和按捺指印的
          人也都是被告，現金是交給被告等情，而「丁○○」
          身分證、駕駛執照及健康保險卡為被害人丁○○於九
          十三年十二月十日二十一時許在臺北市中山區○○○
          路二段一三三巷四九號一樓遭竊而遺失乙節，亦據被
          害人丁○○於警詢中指訴在卷（見板橋地檢署九十四
          年度偵字第一六二一０號卷第四七頁），且有「駱英
          毅」身分證、駕駛執照及健康保險卡影本、贓物認領
          保管單等附卷可稽（見板橋地檢署第一六二一０號偵
          查卷第四九、五０頁），確屬贓物無誤。被告於本院
          審理中雖辯稱：「丁○○」之名字是一起去的朋友簽
          的，也是該友人要借錢的，因為伊朋友要伊在本票上
          按指印，所以伊就按了，不知道友人為何要伊按指印
          云云，惟被告前於偵查中對於證人莊金玉前開證詞之
          內容表示均係屬實，並供述：「丁○○」身分證是一
          起去的朋友「大頭」拿出來的，他說他有身分證可以
          借我乙節（見偵查卷二第一六三、一六四頁），且若
          「丁○○」身分證係被告友人提出以表明該友人身分
          ，並非被告提出，又何以該身分證會在被告位於臺北
          縣三重市○○路○段一八六號工作地點搜索查獲？益
          證被告上開偵查中之供述較其於本院審理中所為供詞
          更為真實，其事後否認證人莊金玉證詞，翻異前詞，
          並非可採。被告明知其友人「大頭」非「丁○○」本
          人，該「丁○○」身分證顯然是丁○○本人遺失之贓
          物卻仍予收受，並向證人莊金玉提出以偽稱係「駱英
          毅」本人，進而偽造「丁○○」背書私文書及本票等
          情，已臻明確。至陪同被告一起前往向證人莊金玉調
          借現金之友人部分，如前所述，既證件僅係「大頭」
          為被告要調借現金而拿出交予被告行使，則不能證明
          「大頭」及另一友人就被告上開犯行有犯意聯絡或行
          為分擔，是被告前開犯行應係單獨犯之，併此說明。
  　（六）被告雖又辯稱：支票係向證人乙○○借的，不只此三
　　　　　張，還有其他支票是存入其帳戶內，且若係其竊取，
　　　　　其怎可能以自己認識之人徐于峰之帳戶兌領支票云云
　　　　　。惟附表所示支票非證人乙○○借予，其後榮鑫公司
　　　　　背書印文亦與榮鑫公司所使用之印鑑章不符，均如上
　　　　　述，且參以被告冒用「丁○○」之名向證人莊金玉調
　　　　　借現金乙節，其若合法取得支票，又何須以來路不明
　　　　　之證件冒用丁○○之名？且既然被告提及其曾以自己
　　　　　帳戶兌現證人乙○○交付之支票，則其又何須大費周
　　　　　章借用友人徐于峰帳戶提示，或向友人調借現金？足
　　　　　見被告是否曾以自己帳戶兌現支票，或事後以友人帳
　　　　　戶兌現支票，或在本票上按捺自己指印等等，均僅係
　　　　　其犯罪後處理贓物獲取現金之方式，不足為有利於被
　　　　  告之認定。
  　（七）另辯護人為被告辯護以：被告曾因偽造文書、竊盜等
　　　　　案件經判決確定，本案應為另案判決效力所及；且被
　　　　　告另案因偽造文書等案件經檢察官起訴，由臺灣臺北
　　　　　地方法院以九十五年度訴字第六一五號案件審理中，
　　　　　故應就該案一併審理云云。而被告前於九十二年間因
　　　　　偽造文書案件，經臺灣臺北地方法院以九十二年度訴
　　　　　字第一五二六號判決有期徒刑七月，嗣經本院以九十
　　　　　四年度上訴字第一四二八號撤銷原審判決，改判決有
　　　　　期徒刑六月確定；又於九十四年間分別因偽造文書、
  　　　　竊盜案件，經臺灣臺北地方法院以九十三年度易字第
　　　　　一五九六號、九十三年度易字第一二九八號判決有期
　　　　　徒刑四月、三月確定，以上三案件經本院以九十四年
　　　　　度聲字第一一二０號裁定應執行有期徒刑一年確定。
　　　　　另又因偽造文書等案件經檢察官起訴，由臺灣臺北地
　　　　　方法院於九十五年四月十九日以九十五年度訴字第六
　　　　　一五號案件繫屬審理中，固有臺灣高等法院被告前案
　　　　　紀錄表可稽，並經本院調閱上開九十五年度訴字第六
　　　　　一五號案件卷宗核閱無誤。惟刑法於九十四年二月二
　　　　　日修正公布，於九十五年七月一日施行，其中已經刪
　　　　　除刑法第五十六條連續犯之規定，而其修正理由即謂
　　　　　「本法規定連續犯以來，實務上之見解對於本條『同
　　　　　一罪名』之認定過寬，所謂『概括犯意』，經常可連
　　　　　綿數年之久，且在採證上多趨於寬鬆，每每在起訴之
　　　　　後，最後事實審判決之前，對繼續犯同一罪名之罪者
　　　　　，均適用連續犯之規定論處，不無鼓勵犯罪之嫌，亦
　　　　　使國家刑罰權之行使發生不合法之現象。因此，基於
　　　　　連續犯原為數罪之本質及刑罰公平原則之考量，其修
　　　　　正既難以週延，爰刪除本條有關連續犯之規定」，是
　　　　　被告既已否認本案之犯行，自無從認定被告主觀上係
　　　　　基於概括犯意，而為本件與前開各案件犯行，且本院
　　　　　九十四年度上訴字第一四二八號案件之犯罪時間為九
　　　　　十年間，臺灣臺北地方法院九十三年度易字第一二九
　　　　　八號、第一五九六號案件之犯罪時間，則分別為九十
　　　　　三年三月間、九十二年十一月間，臺灣臺北地方法院
　　　　　九十五年度訴字第六一五號案件之犯罪時間，則為九
　　　　　十二年六月間，均與本案犯罪時間相差甚遠，客觀上
　　　　　亦難認有修正前刑法連續犯之裁判上一罪關係。復揆
　　　　　諸前開修正理由，更不能從寬解釋被告之真意，而認
　　　　　本案應為上開確定判決效力所及，或應就前揭後繫屬
　　　　  案件之犯罪事實一併審理，亦併此敘明。
  　（八）原審辯護人另聲請就附表壹編號一之「丁○○」背書
　　　　　簽名進行筆跡鑑定，然「丁○○」本非被告經常書寫
　　　　　之文字，亦無其他相同文字供作鑑定樣本，且被告自
　　　　　陳於國外唸書，在原審命其當庭書寫「方淳麟」（此
　　　　　為併案部分）姓名時，更提及不太會寫中文字，要求
　　　　　要看著卷內資料書寫，則已無從期待被告能在自然不
　　　　　做作情況下書寫「丁○○」之姓名供作鑑定，況如上
　　　　　開證人莊金玉之證詞、被告在偵查中之供述，已足認
　　　　　為係被告親簽「丁○○」姓名，是此部分待證事實已
　　　　　臻明確而無再調查之必要，原審以辯護人所聲請之證
　　　　　據屬不能調查者，依刑事訴訟法第一百六十三條之二
　　　　　第一項、第二項第一款、第三款規定，認為無必要而
　　　　　併予駁回，被告上訴本院亦未就此再為主張，本院自
          無調查之必要。
三、查刑法部分條文業於九十四年二月二日公布，於被告行為後
    之九十五年七月一日施行，其中刪除刑法第五十六條，修正
    第二條、第二十五條、第二十六條、第二十八條、第三十三
    條、第五十五條規定。按行為後法律有變更者，適用行為時
    之法律，但行為後之法律有利於行為人者，適用最有利於行
    為人之法律，現行刑法第二條第一項定有明文。此條規定乃
    與刑法第一條罪刑法定主義契合，而貫徹法律禁止溯及既往
    原則，係規範行為後法律變更所生新舊法律比較適用之準據
    法，是刑法第二條本身雖經修正，但其既屬適用法律之準據
    法，本身尚無比較新舊法之問題，應一律適用裁判時之現行
    刑法第二條規定以決定適用之刑罰法律，先予說明。又以本
    次刑法修正之比較新舊法，應就罪刑有關之共犯、未遂犯、
    想像競合犯、牽連犯、連續犯、結合犯，以及累犯加重、自
    首減輕暨其他法定加減原因與加減例等一切情形，綜其全部
    罪刑之結果而為比較，有最高法院九十五年五月二十三日九
    十五年度第八次刑庭會議決議意旨可資參照。經綜合比較如
    附表貳所示修正前後之規定，認以修正前之刑法有利於被告
    ，依現行刑法第二條第一項前段，應整體適用修正前刑法之
    規定。
四、又按「支票上之背書，係發票後之另一票據行為，上訴人在
    其偽造之支票背面，偽造某甲署押為背書並達行使之程度，
    自足以生損害於某甲，顯屬另一行使偽造私文書之行為」，
    最高法院五十九年台上字第二五八八號判例意旨可資參照。
    故核被告所為，係犯修正前刑法第二百零一條第一項偽造有
    價證券罪、第二百十六條、第二百十條之行使偽造私文書罪
    、第三百二十條第一項竊盜罪、第三百三十九條第一項之詐
    欺取財罪、第三百四十九條第一項收受贓物罪。其行使偽造
    有價證券之低度行為，應為偽造有價證券之高度行為所吸收
    ；其偽造印章、印文及署押乃偽造文書之部分行為；又偽造
    私文書之低度行為應為行使偽造私文書之高度行為所吸收，
    均不另論罪。被告利用不知情之人偽刻印章，乃間接正犯；
    又被告先後多次行使偽造私文書、詐欺取財行為，均時間緊
    接、分別觸犯構成要件相同之罪，顯係基於概括犯意為之，
    為連續犯，依修正前刑法第五十六條規定分別以一罪論，並
    分別加重其刑。被告竊盜後持竊盜所得之支票及收受之證件
    贓物，以偽造背書私文書、偽造有價證券，用以詐欺取財，
    是其所犯前開各罪間有方法、目的之牽連犯關係，依修正前
    刑法第五十五條後段牽連犯規定，從較重之偽造有價證券罪
    處斷。
五、原審認事證明確而予以論罪科刑，固非無見。惟本件侵入住
    宅犯罪之被害人乙○○、甲○○僅對竊盜部分提出告訴，未
    對侵入住宅部分提出告訴，檢察官就所涉刑法第三百零六條
    侵入住宅罪起訴，其訴追條件欠缺，原審遽為實體判決尚有
    未洽。檢察官上訴以本案另有併辦部分未及審理（詳下述）
    ，被告上訴否認犯罪，固均無理由，然原判決既有上開可議
    之處，自應由本院予以撤銷，並審酌被告有事實欄一所載之
    犯罪科刑紀錄，有臺灣高等法院被告前案紀錄表可稽，雖未
    構成累犯，惟已見其素行不佳，利用網路交友之機會而行竊
    ，犯罪後未坦承犯行，供述反覆，且未對被害人表示歉意或
    賠償損失，毫無悔意，詐得款項總額為十八萬一千八百元，
    與其犯罪之動機、手段、目的等一切情狀，量處如主文所示
    之刑，以茲懲儆。又偽造之本票一張（含偽造之「丁○○」
    簽名一枚、指印二枚），依修正前刑法第二百零五條規定宣
    告沒收；另附表壹編號一號所示支票背面偽造之「丁○○」
    簽名一枚、附表壹編號二、三號所示支票背面偽造之「榮鑫
    貿易有限公司」印文共三枚、偽造之「榮鑫貿易有限公司」
    印章一枚（雖未扣案，然不能證明業已滅失）均依修正前刑
    法第二百十九條規定併予宣告沒收。
六、臺灣板橋地方法院檢察署移送併辦之九十四年度偵字第一六
    二一０號關於收受被害人丁○○遺失之身分證、駕駛執照及
    健康保險卡等贓物部分，與本案起訴之收受丁○○身分證贓
    物部分為同一事實，為起訴效力所及，本院自得併予審酌，
    附此說明。
七、公訴意旨另謂：被告丙○○於九十四年三月十九日上午六時
    許至十二時三十分許間某時之日間，以不詳方式侵入乙○○
    與其家人坐落臺北市○○區○○街三五九之三號三樓住處，
    因認被告此部分行為另涉刑法三百零六條之侵入住宅罪。按
　　告訴乃論之罪未經告訴，或其告訴經告訴人於第一審辯論終
　  結前撤回者，應諭知不受理之判決，刑事訴訟法第二百三十
    八條第一項、第三百零三條第三款分別定有明文。查被告所
    犯刑法第三百零六條之侵入住宅罪，依同法第三百零八條第
    一項規定須告訴乃論，又被害人甲○○於警詢中僅表示對被
    告提出竊盜告訴（偵一卷第十頁），未及其他；至被害人乙○○則未為任何告訴之意思，是本件之訴追條件已有欠缺，
    揆諸上開說明，被告此部分之犯行本應為不受理之判決，惟
    公訴人認被告此部分行為與前揭竊盜判決有罪部分為牽連犯
    ，有裁判上一罪之不可分關係，爰不另為不受理之諭知。
八、另臺灣臺北地方法院檢察署移送併辦之九十五年度偵字第二
    六九六六號：（一）九十二年十二月二十五日，在臺北市○○○路○段「Eden」ＰＵＢ內，竊取莊育欣所有之皮包，內
    有現金新臺幣二千元，身分證、金融卡與信用卡等物品，並
    將自己之照片填貼於莊育欣之身分證，足生損害於莊育欣；
    （二）於九十三年二月二十八日，在臺北市○○○路二０四
    巷二號十樓，竊取李嶺生所有之黑色手提包一個，內有信用
    卡、高鐵員工識別證、駕照，及餐廳賣場等會員卡及現金三
    萬餘元，復持該信用卡盜刷二千餘元；（三）九十三十一月
    二日，在臺北市○○○路四二一巷十三號八樓，竊取黃明理
    所有之中國信託商業銀行信用卡，及流感疫苗接種紀錄卡；
    （四）九十三年十一月十六日，在臺北市○○○路四九五號
    十一樓，竊取以色列籍男子Arik Gilad所有之皮夾一個，內
    有現金約四千元，以色列身分證一張、美國運通信用卡，並
    持以盜領現金二萬元；（五）九十三年十二月十四日，在臺
    北市○○○路○段二三六巷三弄二十九號十五樓，竊取蔣艾
    珊所有之現金五萬元，美金約二百元，數位相機、身分證、
    駕照、信用卡、健保卡等物；（六）九十三年十二月下旬，
    在臺北市○○路○段一一二巷十二號五樓李振泉住處，竊取
    李振泉所僱用之菲律賓籍女工Viado Oda Marites Sapatero
    所有之居留證及健保卡各一張；（七）九十四年一月八日，
    在臺北市○○○路○段一九二號九樓之二，竊取方淳麟所有
    之美金一千元、港幣五千元，台胞證、護照、手機、中國信
    託商業銀行信用卡等物，得手後，復持信用卡前往商店消費
    六萬三千六百八十六元。另臺灣板橋地方法院檢察署九十六
    年度偵字第三九號移送併辦部分：（一）九十四年二月十五
    日至九十四年二月二十日間之某時，侵入李榮位於臺北市○○區○○路四十四巷三十八號五樓之住處，竊得蘋果牌筆記
    型電腦一台、現金一千元、美金三百元、港幣一百五十元、
    郵局存摺、定存單、印章、中國信託商業銀行存摺、ＳＯＧ
    Ｏ百貨公司禮券四百元。（二）九十四年三月間某日至九十
    四年五月四日間某時，在不詳地點，明知真實姓名年籍不詳
    之人所交付之黃文貴截角護照一本，係黃文貴遭竊、來路不
    明之贓物，仍予以收受；（三）九十四年二月二十二日至九
    十四年三月一日間之某時，在不詳地點，明知真實姓名年籍
    不詳綽號「豆豆」之人所交付之陶兆怡名義之玉山銀行信用
    卡一張、建華銀行支票一紙，係陶兆怡遭竊、來路不明之贓
    物，仍予以收受；（四）於九十四年三月一日十六時四十九
    分許，在臺北市○○區○○街十之五號華信銀樓，持上開陶
    兆怡之信用卡，向華信銀樓負責人賴柏郎刷卡購買價值五千
    八百元之金飾，並於刷卡單上偽簽「Chao Yz」 之署名，表
    示陶兆怡本人同意刷卡支付款項之意思，而詐得上開金飾。
    （五）九十四年三月十日，在臺北市信義區五分埔夜市，持
    上開陶兆怡支票，向從事服飾批發生意之陳正義購買成衣，
    使陳正義陷於錯誤而交付成衣一批等犯罪事實，認其涉犯刑
    法第二百十二條、第三百二十條第一項、第二百十六條、第
    二百十條、第三百四十九條、第三百三十九條之罪。惟上開
    犯罪事實既均未經檢察官起訴，且被告均否認之，而修正前
    刑法連續犯之成立，其主觀上須出於「概括之犯意」。所謂
    「概括之犯意」，係指多次犯罪行為自始均在一個預定犯罪
    計劃以內，出於主觀上始終同一犯意之進行。若嗣後另有新
    犯意發生，縱其所為手段相同，所犯為同一罪名，究非連續
    其初發之意思，即不能謂成立連續犯。本案被告於本院審理
    中堅決否認此部分併案之犯行，是縱認此部分併案事實確係
    被告所為，亦非被告基於預定犯罪計劃內之概括犯意行為，
    故此部分併案事實與本案即無連續犯之裁判上一罪關係，本
    院無從併予審理，應退由檢察官依法偵查，另為適法之處理
    ，附此敘明。
據上論斷，應依刑事訴訟法第三百六十九條第一項前段、第三百
六十四條、第二百九十九條第一項前段，刑法第二條第一項前段
、修正前第二百零一條第一項、第二百十六條、第二百十條、修
正前第三百二十條第一項、修正前第三百三十九條第一項、修正
前第三百四十九條第一項、修正前第五十五條後段、修正前第二
百零五條、修正前第二百十九條，修正前罰金罰鍰提高標準條例
第一條前段，判決如主文。
本案經檢察官林炳雄到庭執行職務。
中　　華　　民　　國　　96　　年　　6 　　月　　26　　日
                  刑事第四庭  審判長法  官  蔡秀雄
                                    法  官  陳國文
                                    法  官  鄭水銓
以上正本證明與原本無異。
如不服本判決，應於收受送達後十日內向本院提出上訴書狀，其
未敘述上訴之理由者，並得於提起上訴後十日內向本院補提理由
書狀（均須按他造當事人之人數附繕本）。
                                    書記官  劉貞達
中　　華　　民　　國　　96　　年　　6 　　月　　29　　日
附錄本案論罪科刑法條全文
刑法第二百零一條：
意圖供行使之用，而偽造、變造公債票、公司股票或其他有價證
券者，處三年以上十年以下有期徒刑，得併科三千元以下罰金。
行使偽造、變造之公債票、公司股票或其他有價證券，或意圖供
行使之用，而收集或交付於人者，處一年以上七年以下有期徒刑
，得併科三千元以下罰金。
刑法第二百十六條：
行使第二百十條至第二百十五條之文書者，依偽造、變造文書或
登載不實事項或使登載不實事項之規定處斷。
刑法第二百十條：
偽造、變造私文書，足以生損害於公眾或他人者，處五年以下有
期徒刑。
刑法第三百二十條：
意圖為自己或第三人不法之所有，而竊取他人之動產者，為竊盜
罪，處五年以下有期徒刑、拘役或五百元以下罰金。
意圖為自己或第三人不法之利益，而竊佔他人之不動產者，依前
項之規定處斷。
前二項之未遂犯罰之。
刑法第三百三十九條：
意圖為自己或第三人不法之所有，以詐術使人將本人或第三人之
物交付者，處五年以下有期徒刑、拘役或科或併科一千元以下罰
金。
以前項方法得財產上不法之利益或使第三人得之者，亦同。
前二項之未遂犯罰之。
刑法第三百四十九條：
收受贓物者，處三年以下有期徒刑、拘役或五百元以下罰金。
搬運、寄藏、故買贓物或為牙保者，處五年以下有期徒刑、拘役
或科或併科一千元以下罰金。
因贓物變得之財物，以贓物論。
附表（壹）：
┌──┬──┬──┬──┬───┬───┬───┬────┐
│編號│支票│付款│帳號│發票日│發票人│受款人│金　　額│
│  　│號碼│銀行│    │      │      │      │        │
├──┼──┼──┼──┼───┼───┼───┼────┤
│一　│QI76│台北│0006│九十四│洪重福│無　　│十一萬六│
│  　│1404│銀行│0240│年四月│　　　│　　　│千三百五│
│　  │3　 │光復│0   │十日  │　　　│　　　│十元    │
│　　│　  │分行│    │      │      │      │        │
├──┼──┼──┼──┼───┼───┼───┼────┤
│二　│TB18│第一│0096│九十四│采其企│榮鑫公│四萬七千│
│  　│2258│銀行│3-1 │年四月│業有限│司　　│八百元  │
│　  │8   │光復│    │十日  │公司黃│      │        │
│　　│　　│分行│　　│      │龍秋  │      │        │
├──┼──┼──┼──┼───┼───┼───┼────┤
│三　│TB18│第一│0096│九十四│采其企│榮鑫公│三萬四千│
│  　│2259│銀行│3-1 │年六月│業有限│司　　│元      │
│　  │1　 │光復│    │十日  │公司黃│      │        │
│　　│　　│分行│    │      │龍秋  │      │        │
└──┴──┴──┴──┴───┴───┴───┴────┘
附表（貳）：
┌────────┬────────┬────────┬────────┐
│規定名稱        │修正前規定      │修正後規定      │新舊法個別比較結│
│                │                │                │論與理由        │
├────────┼────────┼────────┼────────┤
│刑法第二百零一條│法定刑中罰金數額│依刑法施行法第一│適用舊法（仍依罰│
│第一項偽造有價證│以銀元計算。    │條之一規定，法定│金罰鍰提高標準條│
│券              │提高法定刑中罰金│刑中罰金數額改以│例第一條規定提高│
│                │數額二倍至十倍。│新臺幣計算。    │法定刑中罰金數額│
│                │                │提高法定刑中罰金│十倍），新法並無│
│                │                │數額至三十倍。  │較有利於被告。  │
├────────┼────────┼────────┼────────┤
│刑法第二百十條  │（未修正）      │                │適用舊法，新法並│
│偽造私文書罪    │                │                │無較有利於被告。│
├────────┼────────┼────────┼────────┤
│刑法第三百二十條│法定刑中罰金數額│依刑法施行法第一│適用舊法（仍依罰│
│第一項竊盜罪    │以銀元計算。    │條之一規定，法定│金罰鍰提高標準條│
│                │提高法定刑中罰金│刑中罰金數額改以│例第一條規定提高│
│                │數額二倍至十倍。│新臺幣計算。    │法定刑中罰金數額│
│                │                │提高法定刑中罰金│十倍），新法並無│
│                │                │數額至三十倍。  │較有利於被告。  │
├────────┼────────┼────────┼────────┤
│刑法第三百三十九│法定刑中罰金數額│依刑法施行法第一│適用舊法（仍依罰│
│條第一項詐欺取財│以銀元計算。    │條之一規定，法定│金罰鍰提高標準條│
│罪              │提高法定刑中罰金│刑中罰金數額改以│例第一條規定提高│
│                │數額二倍至十倍。│新臺幣計算。    │法定刑中罰金數額│
│                │                │提高法定刑中罰金│十倍），新法並無│
│                │                │數額至三十倍。  │較有利於被告。  │
├────────┼────────┼────────┼────────┤
│刑法第三百四十九│法定刑中罰金數額│依刑法施行法第一│適用舊法（仍依罰│
│條第一項收受贓物│以銀元計算。    │條之一規定，法定│金罰鍰提高標準條│
│罪              │提高法定刑中罰金│刑中罰金數額改以│例第一條規定提高│
│                │數額二倍至十倍。│新臺幣計算。    │法定刑中罰金數額│
│                │                │提高法定刑中罰金│十倍），新法並無│
│                │                │數額至三十倍。  │較有利於被告。  │
├────────┼────────┼────────┼────────┤
│刑法第五十六條  │連續數行為而犯同│刪除。          │適用舊法。      │
│連續犯          │一罪名者，以一罪│                │本件事實，於新法│
│                │論。但得加重其刑│                │時應分論併罰，較│
│                │至二分一。      │                │不利於被告。    │
├────────┼────────┼────────┼────────┤
│刑法第五十五條後│犯一罪而其方法或│刪除。          │適用舊法。      │
│段牽連犯        │結果之行為犯他罪│                │本件事實，於新法│
│                │名者，從一重處斷│                │時應分論併罰，較│
│                │。              │                │不利於被告。    │
├────────┼────────┼────────┼────────┤
│刑法第二百零五條│（未修正）      │                │整體適用舊法。  │
│偽造有價證券罪章│                │                │                │
│之沒收          │                │                │                │
├────────┼────────┼────────┼────────┤
│刑法第二百十九條│（未修正）      │                │整體適用舊法。  │
│偽造文書罪章之沒│                │                │                │
│收              │                │                │                │
└────────┴────────┴────────┴────────┘
